【裁判字號】    98,簡上,710
【裁判日期】    990414
【裁判案由】    債務人異議之訴
【裁判全文】
臺灣臺北地方法院民事判決             98年度簡上字第710號
上  訴  人  乙○○○
被上訴人    裕隆企業股份有限公司
法定代理人  丁○○
訴訟代理人  甲○○
            丙○○
上列當事人間債務人異議之訴事件，上訴人對於民國98年10月30
日本院臺北簡易庭98年度北簡字第30056號第一審判決提起上訴
，經本院於民國99年3月31日言詞辯論終結，判決如下：
    主  文
上訴駁回。
第二審訴訟費用由上訴人負擔。
    事實及理由
一、上訴人主張：
（一）被上訴人持臺灣板橋地方法院板院輔96執喜字第36262號
      債權憑證向本院聲請對上訴人之財產為強制執行，經本院
      以98年度司執字第58533號強制執行事件受理在案，本院
      執行法院並核發扣押命令扣押上訴人對第三人臺灣伊莎貝
      爾食品股份有限公司之薪資債權，並已核發移轉命令在案
      ，惟上述債權，上訴人僅是保證人，且被上訴人已將供債
      權擔保之自小客車取回並拍賣求償，不應再要求上訴人還
      款，上訴人無力清償系爭債務，又被上訴人將上述自小客
      車取回，拍賣之金額並不合理，希望法院重新確定金額等
      語。
（二）並聲明：本院98年度司執字第58533號清償債務強制執行
      事件之強制執行程序應予撤銷。
二、被上訴人則抗辯：
（一）上訴人前於民國94年間，擔任訴外人張家源（即上訴人之
      子）之連帶保證人，由訴外人張家源以新台幣（以下同）
      290,000元之價格，採分期付款方式向訴外人劉俊賢購買
      自小客車1部（車牌號碼6B-9901號），並同意訴外人劉俊
      賢將上述債權移轉予被上訴人，並就上述自小客車設定最
      高限額387,324元之動產抵押權予被上訴人，上訴人並曾
      簽立系爭債權之債權讓與暨動產抵押契約書1份及擔保系
      爭債權之本票1紙予被上訴人。詎訴外人張家源自95年9月
      起未依約繳款，被上訴人曾以存證信函通知相關利害關係
      人後，因未獲相關債務人處理，被上訴人乃持上述本票，
      向本院聲請核發本院95年度票字第118116號民事裁定及確
      定證明書，並據此向臺灣板橋地方法院民事執行處聲請對
      上訴人之財產為強制執行，因當時上訴人無財產可供執行
      而執行無效果，臺灣板橋地方法院乃核發板院輔96執喜字
      第36262號債權憑證結案，被上訴人並曾於96年3月13日取
      回上述自小客車並於96年4月3日公開拍賣，拍賣價金為
      96,700元，拍賣價金經抵沖欠款後，經被上訴人核算，訴
      外人張家源尚積欠被上訴人之金額，計算至98年12月29
      日止為284,716元；上訴人既為上述債務之連帶保證人，
      被上訴人據此聲請對上訴人之薪資債權為強制執行之程序
      並無錯誤等語。
（二）並聲明：原告之訴駁回。
三、原審為上訴人敗訴之判決，上訴人不服，提起上訴，並聲明
    ：（1）原判決廢棄。（2）本院98年度司執字第58533號清
    償債務強制執行事件之強制執行程序應予撤銷。被上訴人則
    聲明：上訴駁回。
四、得心證之理由：
（一）按執行名義成立後，如有消滅或妨礙債權人請求之事由發
      生，債務人得於強制執行程序終結前，向執行法院對債權
      人提起異議之訴。如以裁判為執行名義時，其為異議原因
      之事實發生在前訴訟言詞辯論終結後者，亦得主張之。執
      行名義無確定判決同一之效力者，於執行名義成立前，如
      有債權不成立或消滅或妨礙債權人請求之事由發生，債務
      人亦得於強制執行程序終結前提起異議之訴。強制執行法
      第14條第1項、第2項定有明文。惟債務人提起債務人異議
      之訴，須主張執行名義成立後，有消滅或妨礙債權人請求
      之事由發生，始得為之，如執行名義無確定判決同一之效
      力者，則於執行名義成立前，有債權不成立或消滅或妨礙
      債權人請求之事由發生，亦得提起之，但無論如何，均應
      有消滅或妨礙債權人請求之事由發生，或有債權不成立之
      原因存在。
（二）查被上訴人曾擔任訴外人張家源之連帶保證人，由訴外人
      張家源以290,000元之價格，採分期付款方式向訴外人劉
      俊賢購買自小客車1部（車牌號碼6B-9901號），並同意訴
      外人劉俊賢將上述債權移轉予被上訴人，被上訴人並就上
      述自小客車設定最高限額387,324元之動產抵押權予被上
      訴人，上訴人就此並曾簽發本票1紙交予被上訴人，作為
      系爭債務之擔保，而訴外人張家源自95年9月起即未依約
      繳款，被上訴人先持上訴人所簽發之本票，向本院取得95
      年度票字第118116號裁定及確定證明書，被上訴人復依據
      動產擔保交易法之規定，取回上述自小客車抵押物並公開
      拍賣求償，因不足清償欠款，訴外人張家源尚積欠金額計
      算至98年12月29日止為284,716元之事實，業據被上訴人
      提出債權讓與暨動產抵押契約書1份、本票1紙、存證信函
      1 份、拍賣車輛記錄1份、台中縣汽車商業同業公會證明
      書1份、呆帳客戶結清暨撤票明細表1份在本院卷為證，上
      訴人對上述證據之真正亦不爭執，復經本院調閱本院95年
      度票字第118116號卷、本院98年度司執字第58533號卷核
      閱屬實，是被上訴人對上訴人尚有系爭本票債權存在之事
      實，可資確定。上訴人雖抗辯上述自小客車拍賣價金不合
      理等語，然上述自小客車之拍賣，既有上述拍賣車輛紀錄
      、台中縣汽車商業同業公會證明書為據，且上訴人並未舉
      證證明拍賣價金之不合理處，其此部分抗辯自未可採。而
      上訴人並未提出就上述本票債權，有消滅或妨礙債權人請
      求之事由發生，或上述本票債權有不成立之原因存在，則
      被上訴人持本院所核發之95年度票字第118116號裁定及確
      定證明（已經換發為臺灣板橋地方法院核發板院輔96執喜
      字第36262號債權憑證），聲請本院民事執行處對上訴人
      之財產為強制執行，即屬依法有據。
（三）上訴人既擔任訴外人張家源購車債務之連帶保證人，並簽
      發本票1紙交付予被上訴人，而訴外人張家源對被上訴人
      尚積欠有購車債務未清償，被上訴人持本院95年度票字第
      118116號裁定及確定證明（已經換發為臺灣板橋地方法院
      核發板院輔96執喜字第36262號債權憑證），聲請本院民
      事執行處就上訴人對第三人臺灣伊莎貝爾食品股份有限公
      司之薪資債權為強制執行，自屬合法；上訴人提起本訴，
      請求撤銷上述強制執行程序，即屬依法無據，不應准許，
      原審判決駁回上訴人之請求，理由雖屬不同，但判決結果
      並無二致。上訴人上訴意旨指摘原判決不當，求予廢棄改
      判，為無理由，應予駁回其上訴。
五、本件判決基礎已臻明確，兩造其餘攻擊防禦方法及舉證，於
    判決結果無影響，毋庸一一論列，附此敘明。
六、據上論結，本件上訴為無理由，依民事訴訟法第436條之1第
    3 項、第449條第1項、第78條，判決如主文。
中    華    民    國    99    年    4    月    14    日
                 民事第五庭    審判長法  官  薛中興
                                     法  官  陳靜茹
                                     法  官  陳杰正
以上正本係照原本作成
本判決不得上訴
中    華    民    國    99    年    4    月    14    日
                                     書記官  王怡屏

司法院資訊處製作；財團法人民間司法改革基金會備份。
